臺灣高等法院臺中分院刑事判決　　　100年度交上訴字第103號
上　訴　人　臺灣臺中地方法院檢察署檢察官
上　訴　人
即　被　告　劉哲銘
選任辯護人　黃建閔律師
選任辯護人　張績寶律師
上列上訴人因肇事逃逸罪等案件，不服臺灣臺中地方法院99年度
交訴字第265號中華民國99年11月25日第一審判決（起訴案號：
臺灣臺中地方法院檢察署99年度調偵字第366號），提起上訴，
本院判決如下：
    主  文
上訴駁回。
    犯罪事實
一、劉哲銘於民國（下同）98年11月21日下午5時40分許，駕駛
    車牌號碼LH-9413號自用小客車，沿臺中市○區○○路由北
    往南方向行駛，途經大雅路近五權路口時，本應注意未領有
    駕駛執照不得駕駛小型車或機器腳踏車，且駕車時應遵守道
    路交通標誌、標線、號誌之指示。而依當時情形，並無不能
    注意之情事，竟疏未注意及此，未領有駕駛執照而駕車，並
    在劃設有禁止變換車道線之路段，違反標線禁制，不當往右
    變換車道，因而與李陳勝美所騎乘沿大雅路由北往南行駛之
    車牌號碼JK R-087號重型機車發生擦撞，致李陳勝美人車倒
    地，受有右腓骨頸骨折、牙齒斷裂等傷害。詎劉哲銘見已肇
    事致人受傷後，竟另基於肇事逃逸之犯意，駕車逃逸而離開
    現場。嗣經警方據報前往處理，而循線查悉上情。
二、案經李陳勝美報請臺灣臺中地方法院檢察署檢察官偵查起訴
    。
    理    由
一、訊據被告劉哲銘矢口否認有何上揭犯行，辯稱：伊車子並未
    與對方機車發生擦撞，伊並無過失云云。經查：
(一)、證人即告訴人李陳勝美於偵訊時結證稱：伊於98年11月21日
    下午，在臺中市○○路、五權路口附近，劉哲銘開車擦撞伊
    機車，伊當時走大雅路往公園路方向直行，劉哲銘開車走大
    雅路內線要右轉出來外線，就擦撞伊機車後面，當時確有發
    生擦撞，伊有聽到碰撞聲，發生擦撞前，對方車子在伊機車
    後面等語，並於本院審理時結證後亦作同樣之證詞。又告訴
    代理人李俊龍於偵訊時陳稱：當時李陳勝美走大雅路往五權
    路方向直行，劉哲銘也是走大雅路往五權路方向，綠燈後，
    劉哲銘跨越雙白線往右切，撞擊李陳勝美機車左後方，從錄
    影監視器看到的是劉哲銘從李陳勝美左後方往右切，劉哲銘
    車子右前方方向燈附近擦撞李陳勝美機車左後方等語，並於
    原審審理時結證後亦作同樣之證詞（見原審卷第43頁至第44
    頁）。經原審審理時，當庭勘驗肇事現場之錄影監視器光碟
    結果：依勘驗結果顯示「監視錄影畫面中，告訴人騎乘機車
    是沿外側第三車道靠第二車道行駛（依現場圖所示，內側第
    一車道是左轉車道，第二、三車道為直行車道，第四車道為
    右轉車道），被告的自小客車是行駛外側第二車道轉第三車
    道右轉五權路，告訴人騎乘機車，在被告自小客車的車頭右
    前方，突然大角度的偏離倒在路邊，偏離當時離被告自小客
    車距離非常接近，被告駕駛自小客車當時有煞車的動作，被
    告事後有下車至告訴人倒地處，與二位小姐將告訴人扶起來
    ，在救護車到達之前數秒，被告離開現場，當時警車還沒有
    到達。」（見原審卷第46頁），則被告所駕自小客車與告訴
    人接近，且當時有煞車動作，告訴人有大角度的偏離路邊，
    依勘驗結果，被告確有擦撞到被害人之車輛應可認定，此外
    ，復有道路交通事故現場圖、道路交通事故調查報告表(一)(二)
    、道路交通事故補充資料表、道路交通事故初步分析研判表
    各1紙、道路交通事故談話紀錄表3份、診斷證明書、現場照
    片16張及錄影監視器光碟1片附卷可稽。足徵被告駕車由大
    雅路左側直行車道往右變換車道行駛時，與行駛右側直行車
    道之由告訴人所騎乘之機車發生擦撞，致使告訴人車輛失控
    大角度往右偏駛至人行道摔倒受傷至明。
(二)、辯護意旨雖主張：「告訴人係因受被告前方車輛影響，無法
    控制其本身所騎乘之機車而跌倒，被告之車輛並未直接撞擊
    告訴人所騎乘之機車。」云云，惟經本院當庭勘驗結果：「
    如以單格播放的方式逐格觀察告訴人所騎乘之機車與被告所
    駕駛之車輛，可知被告所駕駛之車輛與前方車輛間約保持一
    部車的距離，而告訴人所騎乘之機車位置約在被告所駕駛之
    車輛的右側車頭附近（17時27分16秒），是以告訴人顯然並
    未受到被告之前方車輛影響導致無法控制其所騎乘之機車」
    （見本院卷第74頁），則辯護意旨上開主張顯無理由，附此
    敘明。
(三)、按道路交通事故之發生，常非於己之鄰親家里，時有求救不
    能情事，乃科以肇事者須即採取救護或其他必要措施，並應
    向警察機關報告之法定義務，以防因就醫延誤致生無謂傷亡
    ，並俾得通知傷亡者家屬到場，以明責任，是凡肇事人於行
    車肇事致人受傷或死亡，未即採取救護或其他必要措施，並
    向警察機關報告，即駕車逃逸者，均應依該規定處罰，至其
    嗣後是否受刑事訴追及已否與被害人達成民事和解，賠償損
    失，對其應受處罰乙節，並不生影響。職是之故，汽車駕駛
    人駕駛汽車肇事，不論其責任之歸屬為何，即有義務留在肇
    事現場，採取救護或其他必要措施，並向警察機關報告，以
    維護他人之生命與其他用路人之交通安全。其立法目的，既
    係促使駕駛人於肇事致人死傷後，能對被害人即時救護，報
    告警察機關，以減少死傷，是該罪之成立祇以行為人有駕駛
    動力交通工具肇事，致人死傷而逃逸之事實為已足，至行為
    人之肇事有否過失，則非所問（最高法院92年度臺上字第44
    68號刑事判決參照）。雖本院於100年2月17日當庭勘驗結果
    「被告至17時33分43秒左右始離開現場，且身穿橫條文上衣
    之男子隨即向救護車招手（17時34分07秒），足證被告係在
    救護車抵達現場始行離去。（見本院卷第74頁），惟本件被
    告駕駛車輛撞擊告訴人李陳勝美所騎乘之機車致其受傷，其
    對告訴人當場受有傷害已有認識，雖其有下車查看，但並未
    等候警方前來處理，亦未留下年籍資料予告訴人或警方，即
    又逕自駕車離去，嗣經警循線查獲，是本案肇事逃逸部分已
    屬明確，被告犯行堪予認定。
(四)、又按駕駛人駕駛汽車，應遵守道路交通標誌、標線、號誌之
    指示，並服從交通指揮人員之指揮，及未領有駕駛執照，不
    得駕駛小型車或機器腳踏車，道路交通安全規則第90條第1
    項及道路交通管理處罰條例第21條第1項第1款分別訂有明文
    。而當時天候晴、路況及視距良好，有道路交通事故調查報
    告表(一)及現場照片在卷足憑，即依當時情形，並無不能注意
    之情事，被告竟疏未注意及此，未領有駕駛執照而駕車，並
    在劃設有禁止變換車道線之路段，違反標線禁制，不當往右
    變換車道，因而與告訴人所騎乘沿大雅路由北往南行駛之機
    車發生擦撞，致告訴人人車倒地受傷。足徵被告之駕車行為
    顯有過失，且被告之過失行為與告訴人之傷害間，具有相當
    因果關係。且被告駕車違反標線禁制不當往右變換車道之過
    失行為，與告訴人之傷害間，仍有相當因果關係，為肇事因
    素，此亦為臺灣省臺中市區車輛行車事故鑑定委員會及臺灣
    灣省車輛行車事故覆議委員會所是認，有臺灣省臺中市區車
    輛行車事故鑑定委員會分析意見及臺灣省車輛行車事故覆議
    委員會覆議字第0996202357號函各1份在卷足憑（見99年度
    調偵字第366號卷第16頁至第21頁），本案過失傷害部分亦
    事證明確，被告犯行堪予認定。
二、核被告所為，係犯刑法第284條第1項之過失傷害罪及同法第
    185條之4之肇事致人受傷而逃逸罪。被告所犯前開2罪，行
    為各別、罪名有異，應予分論併罰之。又被告無照駕車肇事
    致人受傷，依法應負刑事責任，所犯過失傷害罪部分，應依
    道路交通管理處罰條例第86條第1項之規定，加重其刑。原
    審判決認被告罪證明確適用刑法第284條第1項、第185條之4
    、第41條第1項、第8項、第51條第5款，道路交通管理處罰
    條例第86條第1項，刑法施行法第1條之1，並審酌被告犯罪
    之動機、目的、被害人所受損害、肇事後未即時救助被害人
    及犯後否認犯行等一切情狀，分別就被告駕駛動力交通工具
    肇事，致人受傷而逃逸部分，處有期徒刑陸月。過失傷害人
    部分，處有期徒刑肆月，並均諭知易科罰金之折算標準，且
    定其應執行刑為有期徒刑玖月，且諭知其易科罰金之折算標
    準，核其認事用法均無違誤，量刑亦稱妥適，被告上訴否認
    犯罪，指摘原審判決不當，顯無理由，應予駁回。原審法院
    檢察署檢察官據告訴人李陳勝美之請求上訴主張：本件被告
    明知自己無駕駛執照不得駕車，且於駕車時在劃設有禁止變
    換車道線之路段，違反標線禁制，不當往右變換車道，致發
    生本件車禍，造成被害人受傷;被告於肇事後迄今均未賠償
    被害人任何損失。惟原審就被告之犯行竟僅量處上揭刑度，
    實屬過輕。原審判決對被告之量刑既屬過輕，有違罪刑相當
    性原則。請將原判決撤銷，對被告從重量刑等語，指摘原審
    判決不當，惟查原審判決對於被告業已審酌上情，就最重本
    刑有期徒刑陸月之過失傷害罪量處有期徒刑肆月，尚稱妥適
    。另依本院勘驗結果被告肇事當時尚有下車查看，在救護車
    到達之際，始未留下任何連絡資料離開，雖仍屬肇事逃逸，
    惟比之肇事逃逸後不管受害者傷勢即逃離者，情節尚屬輕微
    ，原審從輕量處被告駕駛動力交通工具肇事，致人受傷而逃
    逸部分有期徒刑陸月，並合併定其應執行刑有期徒刑玖月，
    均稱妥適，原審法院檢察署檢察官據告訴人李陳勝美之請求
    上訴主張上開各節，顯無理由，亦應予以駁回。
據上論斷，應依刑事訴訟法第368條，判決如主文。
本案經檢察官吳經綸到庭執行職務。
中    華    民    國   100    年    3     月    10    日
            刑事第一庭    審判長法  官  李  璋  鵬
                                法  官  胡  森  田
                                法  官  胡  忠  文
以上正本證明與原本無異。
業務過失傷害部分，不得上訴。
駕駛動力交通工具肇事，致人受傷而逃逸部分，得上訴。
如不服本判決應於收受送達後10日內向本院提出上訴書狀，其未
敘述上訴之理由者，並得於提起上訴後10日內向本院補提理由書
（均須按他造當事人之人數附繕本）「切勿逕送上級法院」。
                                書記官  廖  家  莉
中    華    民    國   100    年    3     月    10    日
附錄論罪科刑法條：
中華民國刑法第284條
因過失傷害人者，處6月以下有期徒刑、拘役或5百元以下罰金，
致重傷者，處1年以下有期徒刑、拘役或5百元以下罰金。
從事業務之人，因業務上之過失傷害人者，處1年以下有期徒刑
、拘役或1千元以下罰金，致重傷者，處3年以下有期徒刑、拘役
或2千元以下罰金。
中華民國刑法第185條之4
駕駛動力交通工具肇事，致人死傷而逃逸者，處6月以上5年以下
有期徒刑。